臺灣臺北地方法院民事簡易判決
110年度北簡字第20505號
原      告  威肯商用不動產有限公司

法定代理人  李慧琪
訴訟代理人  張志偉律師
被      告  英屬維京群島商史賓特有限公司

法定代理人  陳麗琴
訴訟代理人  陳介安律師
上列當事人間請求給付報酬事件，本院於民國111年10月28日言
詞辯論終結，判決如下：
　　主　　　文
原告之訴駁回。
訴訟費用由原告負擔。
　　事實及理由
壹、程序部分：
一、按外國公司，謂以營利為目的，依照外國法律組織登記之公
    司，於法令限制內，與中華民國公司有同一之權利能力，公
    司法第4條定有明文。本件被告為依據英屬維爾京群島法律
    成立之外國公司，有外國公司變更登記表可稽（卷第79至80
    頁），與我國公司同屬法人而具當事人能力。
二、又法律行為發生債之關係者，其成立要件及效力，依當事人
    意思定其應適用之法律。當事人無明示之意思或其明示之意
    思依所定應適用之法律無效時，依關係最切之法律。法律行
    為所生之債務中有足為該法律行為之特徵者，負擔該債務之
    當事人行為時之住所地法，推定為關係最切之法律。但就不
    動產所為之法律行為，其所在地法推定為關係最切之法律。
    涉外民事法律適用法第20條定明文。本件原告主張兩造訂有
    居間契約，其依居間之法律關係請求被告給付報酬，屬涉外
    民事事件，核諸原告之主張，並無約定應適用之法律，而兩
    造爭執所涉之法律關係為就不動產所為居間行為，依前揭規
    定，應以不動產所在地法推定為關係最切法律，即以我國民
    法推定為關係最切法律，故本件應適用我國法律規定。
貳、實體方面：
一、原告起訴主張略以：緣原告係以仲介經紀買賣、租賃商用不
    動產等業務為主要營業項目之公司。被告於民國108年7月26
    日就其所有門牌號碼臺北市○○區○○路0段000號1樓商用店面
    （下稱系爭店面），委託原告仲介出租。嗣原告覓得訴外人
    浪漫街道股份有限公司（下稱浪漫街道公司）有意承租系爭
    店面做為餐廳經營，經原告多次聯繫雙方傳達意見、議價、
    翻譯、帶領實地看屋並協助磋商租賃合約內容，於109年8月
    至9月間分別取回雙方簽訂之意向書，最終就租金與各項條
    件達成合意，惟被告與浪漫街道公司因故未能如期簽約。詎
    原告於110年2月間竟聽聞被告私下聯繫浪漫街道公司自行與
    被告簽約，簽約內容與原告協調內容幾乎一致，然浪漫街道
    公司嗣後仍主動報告原告始末，並與原告約定完成承租協力
    義務後於110年3月25日匯付本件仲介報酬236,250元，但被
    告仍不願支付仲介報酬，爰依居間之法律關係請求等語，並
    聲明：被告應給付原告236,250元，及自起訴狀繕本送達翌
    日起至清償日止，按年息5%計算之利息。
二、被告則以：被告為系爭店面所有權人，為就系爭店面出租事
    宜，於108年7月間連絡多名仲介業者協助招租。嗣浪漫街道
    公司有意承租，於108年8月間起，透過訴外人瑞普國際物業
    股份有限公司前來接洽，但經磋商未能談妥租約。浪漫街道
    公司於109年8月間，再透過原告前來接洽，但至109年9月底
    仍未談妥，故系爭店面自108年下半年起持續閒置1年半。嗣
    於110年1月間，被告為了解系爭店面無法出租之緣由與市場
    動向，聯絡浪漫街道公司洽詢瑞普、威肯公司仲介歷程，發
    現浪漫街道公司仍有意願承租系爭店面，雙方直接多次磋商
    ，於110年3月2日完成租約公證，是系爭租約之成立，並非
    經原告報告或媒介行為而成立，且兩造從未就不動產出租業
    務簽訂任何書面契約等語，資為抗辯，並聲明：原告之訴駁
    回。
三、得心證之理由：
　　按當事人主張有利於己之事實者，就其事實有舉證之責任。
    民事訴訟法第277條前段定有明文。原告主張兩造間有居間
    契約關係存在，被告因原告報告訂約機會、媒介而與浪漫街
    道公司就系爭店面訂立租賃契約，被告應給付原告居間報酬
    236,250元及遲延利息等情，為被告所否認，是就兩造間關
    於有成立居間契約，及曾約定居間報酬之有利於原告之事實
    ，依上開規定，自應由原告負舉證之責。經查：
(一)按不動產之買賣、互易、租賃或代理銷售，如委由經紀業仲
    介或代銷者，下列文件應由經紀業指派經紀人簽章：一、不
    動產出租、出售委託契約書。不動產經紀業管理條例第22條
    第1項第1款定有明文。本件原告經營不動產仲介經紀業，有
    其公司變更登記表可稽（卷第77-78頁），原告主張被告就
    系爭店面之出租委由其仲介，為被告所否認，而原告迄未提
    出經原告指派經紀人簽章之不動產出租委託契約書，是本件
    兩造間是否確有居間契約存在，已非無疑。縱認居間契約為
    諾成契約，然民法第565條所定之居間，有二種情形，一為
    將訂約之機會報告他方之報告居間，一為訂約媒介之媒介居
    間，依兩造間於109年9月14日對話紀錄，原告表示「赤虎（
    即浪漫街道公司）…仍希望能照該公司意向書上所提及的條
    件簽約…案子也談很久了，現階段最重要的是雙方的租賃條
    件有共識。所以我想我們公司的服務費就如你電話所提一個
    月就改半個月…」，被告則回稱「就差1萬元了，你不努力一
    下？答應46萬，我方也很樂意付你一個月的服務費」等語（
    卷第31頁），從兩造關於報酬之討論觀之，堪認本件應為使
    被告與浪漫街道公司簽訂租賃契約為必要之媒介居間，而參
    諸浪漫街道公司函覆本院關於其承租系爭店面簽定租賃契約
    之經過，係由被告與浪漫街道公司聯繫，經雙方協商而於11
    0年3月2日簽訂租賃契約，承租條件皆由出租方與承租方自
    行談妥（卷第255-261頁），難認本件被告係因原告之居間
    仲介而與浪漫街道公司簽訂租約，即不足為有利於原告之認
    定。
(二)再者，按不動產經紀業管理條例第24條之2前段規定，經營
    仲介業務者經買賣雙方或租賃雙方當事人之書面同意，得同
    時接受雙方之委託。而此以書面同意之方式係避免利益衝突
    ，以保障雙方委託人之利益。觀之原告提出109年8月15日、
    同年9月4日意向書，均載明「茲因浪漫街道股份有限公司委
    託威肯商用不動產，就台北市○○區○○路0段000號1樓之租賃
    案進行洽談…」等語（卷第27、29頁），並參以原告與浪漫
    街道公司於110年3月9日之合意書，係由浪漫街道公司支付
    原告仲介費用（卷第35-37頁），足見原告係於109年8月、9
    月間受浪漫街道公司之委託，處理向被告承租系爭店面房屋
    之租賃事宜，原告主張其亦受被告委任處理系爭店面出租事
    宜，不僅為被告所否認，且未舉證證明有經租賃雙方書面同
    意，況109年8月至9月間，原告並無促成浪漫街道公司與被
    告之簽約，則其主張依民法第568條第1項規定請求被告給付
    居間報酬，應屬無據。
四、綜上，原告依居間契約之法律關係請求被告給付236,250元
    及法定遲延利息，為無理由，應予駁回。
五、本件事證已臻明確，兩造其餘攻擊防禦方法及證據，經審酌
    核與判決之結果不生影響，爰不一一論列，併此敘明。
六、訴訟費用負擔之依據：民事訴訟法第78條。　　
中　　華　　民　　國　　111 　年　　11　　月　　18　　日
　　　　　　　　　臺灣臺北地方法院臺北簡易庭
　　　　　　　　　　　　　　　法　官　蔡玉雪
以上為正本係照原本作成。
如不服本判決，應於判決送達後20日內向本庭提出上訴狀，並按
他造當事人之人數附繕本；如委任律師提起上訴者，應一併繳納
上訴審裁判費。
中　　華　　民　　國　　111 　年　　11　　月　　18　　日
　　　　　　　　　　　　　　　書記官　陳黎諭